臺灣高等法院刑事判決　　　　　　　　96年度上訴字第2247號
上　訴　人
即　被　告　甲○○
上列上訴人因毒品危害防制條例案件，不服臺灣臺北地方法院九
十六年度訴字第三九九號，中華民國九十六年四月二十三日第一
審判決（起訴案號：臺灣臺北地方法院檢察署九十六年度毒偵字
第二六三號），提起上訴，本院判決如下：
    主  文
原判決撤銷。
甲○○施用第一級毒品，累犯，處有期徒刑捌月，減為有期徒刑
肆月，如易科罰金以新臺幣壹仟元折算壹日。扣案第一級毒品海
洛因壹包（淨重零點零貳公克）沒收銷燬之。
    犯罪事實
甲○○基於施用第一級毒品之犯意，於九十六年一月四日下午五
時許，在臺北縣板橋市○○路旁公園廁所內，以將海洛因溶入水
中，再以針筒注射之方式施用海洛因。嗣於九十六年一月五日晚
間九時三十分許，在臺北市○○區○○街二段八十三之五號前為
警攔檢查獲，並扣得其所有之第一級毒品海洛因一包（毛重零點
三公克，淨重零點零二公克）。
    理  由
甲、程序部分：
  壹、按判決書應分別記載裁判之主文與理由；有罪之判決書並
      應記載「犯罪事實」，且得與理由合併記載，為九十三年
      六月二十三日修正之刑事訴訟法第三百零八條所明定，參
      諸其立法理由為：刑事有罪判決所應記載之事實應係賦予
      法律評價而經取捨並「符合犯罪構成要件」之具體社會事
      實，爰參考日本刑事訴訟法第三百三十五條第一項之立法
      例，將原條文後段所定「並應記載事實」修正為「並應記
      載犯罪事實」，以臻明確。
      按關於非屬犯罪構成要件之犯罪細節，並不屬於有罪判決
      書必要記載之事項，自亦非判決理由所應敘述之範圍（最
      高法院九十四年台上字第六三三八號判決參照）；次按，
      有罪判決書應記載之「犯罪事實」，應係指符合犯罪構成
      要件之具體社會事實，如被告犯罪之時間、地點、手段以
      及其他該當於犯罪構成要件而足資認定既判力範圍之具體
      社會事實；至於構成要件以外之其他適用法律事實，例如
      ：刑罰之加重或減輕事由，可無須在「犯罪事實」欄中記
      載，僅於理由內依刑事訴訟法第三百十條第四款記載其理
      由即足（最高法院九十四年台非第一五二號判決參照），
      合先敘明。
  貳、證據能力認定（參見乙、壹所列證據清單）：
    一、本件證據一被告之供述，被告並未主張無證據能力；另
        證據二至證據五，分別符合刑事訴訟法第一百五十九條
        之四之傳聞法則之例外規定，而均得作為本件之證據。
    二、證據六被告並未於本院言詞辯論終結前表示無證據能力
        ，復查其取得過程無何明顯瑕疵，而應可作為本件之證
        據。
乙、認定犯罪構成要件事實所憑之證據及其認定之理由：
  壹、證據清單：
      證據一：被告甲○○供述（警詢、偵訊、原審）。
      證據二：自願搜索同意書。
      證據三：搜索扣押筆錄。
      證據四：臺灣尖端先進生技醫藥股份有限公司濫用藥物檢
              驗報告。
      證據五：法務部調查局九十六年二月十九日調科壹字第○
              九六二三○一四○六○號鑑定書。
      證據六：扣案之海洛因一包。
  貳、認定之理由：
    一、上開事實，迭據被告甲○○於警詢及偵、審中坦承不諱
        。
    二、被告為警查獲時經警採集其尿液送驗結果，係呈嗎啡及
        可待因（海洛因施用過後之代謝物）陽性反應，有臺灣
        尖端先進生技醫藥股份有限公司九十六年一月十二日濫
        用藥物檢驗報告在卷足憑，且被告為警查獲時身上之白
        粉一包（淨重零點零二公克）經鑑定結果，係含第一級
        毒品海洛因無誤，此有法務部調查局九十六年二月十九
        日調科壹字第○九六二三○一四○六○號鑑定書一紙在
        卷可稽，足證被告於本院審理中出於任意性之自白與事
        實相符，從而本件事證明確，被告犯行已堪認定。
    三、查被告曾於八十八年一月間因施用毒品案件，經臺灣臺
        中地方法院以八十八年度毒聲字第九十五號裁定送勒戒
        處所觀察、勒戒後，認有繼續施用毒品之傾向，再由該
        院以八十八年度毒聲字第九八八號裁定令入戒治處所強
        制戒治，嗣因戒治成績合格，再經該院以八十八年度毒
        聲字第四八一七號裁定停止戒治，所餘期間付保護管束
        ，並於八十八年八月二十三日釋放，且前開保護管束未
        經撤銷，視為戒治期滿，由臺灣臺中地方法院檢察署檢
        察官於八十九年四月五日，以八十九年度戒毒偵字第一
        九○號為不起訴處分確定。又於九十二年十月間因施用
        毒品案件，經臺灣彰化地方法院於九十二年十月十七日
        以九十二年度毒聲字第二○九○號裁定送戒治處所強制
        戒治，惟因毒品危害防制條例修正，而於九十三年一月
        九日經臺灣彰化地方法院檢察署以法律修正報結而未執
        行。再因施用毒品案件於九十三年九月八日經臺灣高等
        法院台中分院以九十三年度上訴字第一三八八號案件判
        決有期徒刑一年確定。另因施用毒品案件，於九十四年
        四月十八日經臺灣板橋地方法院以九十四年度簡字第一
        ○七九號判決有期徒刑六月確定，上開二判決經聲請定
        應執行刑為一年四月，於九十五年三月十日縮短刑期執
        行完畢出監，此有本法院被告前案紀錄表可按。是本件
        被告係在強制戒治執行完畢後五年內再犯施用毒品之罪
        ，依毒品危害防制條例第二十三條第二項之規定，應逕
        行追訴處罰。從而本件事證明確，應依法論科。
丙、適用法律：
  壹、核被告所為係犯毒品危害防制條例第十條第一項之施用第
      一級毒品罪。
  貳、吸收關係：被告持海洛因後進而施用，其持有之低度行為
      應被其施用之高度行為所吸收，不另論罪。
  參、累犯：被告前因施用毒品案件於九十三年九月八日經臺灣
      高等法院台中分院以九十三年度上訴字第一三八八號案件
      判決有期徒刑一年確定。另因施用毒品案件，於九十四年
      四月十八日經臺灣板橋地方法院以九十四年度簡字第一○
      七九號判決有期徒刑六月確定，上開二判決經聲請定應執
      行刑為一年四月，於九十五年三月十日縮短刑期執行完畢
      出監，此有本院被告全國前案紀錄表在卷可稽，其於五年
      以內再犯本件有期徒刑以上刑之罪，為累犯，依刑法第四
      十七之規定應加重其刑。
丁、原判決撤銷之理由：
  壹、原審對被告論罪科刑之判決，固非無見。惟查：
      中華民國犯罪減刑條例於九十六年六月十五日經立法院三
      讀通過，經總統公布，於同年七月十六日施行，查本件被
      告犯罪時間，係在九十六年四月二十四日以前，且所犯罪
      名及宣告刑，悉合於減刑條件，應予減刑，原審未及審酌
      ，尚有未洽。
  貳、上訴人即被告提起上訴，固無理由，然原判決既有上揭不
      當之處，自應由本院予以撤銷改判。
  參、爰審酌被告之犯罪動機、目的、犯罪時未受到任何刺激、
      犯罪手段平和；家庭經濟狀況小康，生活狀況正常、前有
      違反麻醉藥品管理條例三次、肅清煙毒條例二次、毒品危
      害防制條例二次、恐嚇罪一次等前科紀錄，品行並不良好
      ；學歷為高中畢業，智識程度不高、違反義務之程度輕微
      ；犯罪所產生危險或損害輕微；犯罪後坦承犯行態度良好
      等一切情狀，量處如主文所示之刑，並因符合中華民國九
      十六年罪犯減刑條例之規定，而應予以減輕其刑，並諭知
      易科罰金之折算標準。
  肆、扣案之第一級毒品海洛因一包（淨重零點零二公克），應
      依毒品危害防制條例第十八條第一項前段宣告沒收銷燬之
      。
據上論斷，應依刑事訴訟法第三百六十九條第一項前段、第三百
六十四條、第二百九十九條第一項前段；毒品危害防制條例第十
條第一項、第十八條第一項前段；刑法第十一條前段、第四十七
條、第四十一條第一項；中華民國九十六年罪犯減刑條例第二條
第一項第三款、第七條、第九條，判決如主文。
本案經檢察官呂丁旺到庭執行職務。
中　　華　　民　　國　　96　　年　　8 　　月　　16　　日
　　　　　　　　  刑事第十八庭  審判長法　官　溫耀源
　　　　　　　　　　　　　　　　　    法　官  段景榕
　　　　　　　 　 　　　　　　　　 　 法　官  陳健順
以上正本證明與原本無異。
如不服本判決，應於收受送達後十日內向本院提出上訴書狀，其
未敘述上訴之理由者並得於提起上訴後十日內向本院補提理由書
（均須按他造當事人之人數附繕本）。
　　　　　　　　　　　　　　　　　　　書記官　陳菊珍
中　　華　　民　　國　　96　　年　　8 　　月　　20　　日
附錄論罪法條：
毒品危害防制條例第十條第一項。
施用第一級毒品者，處 6 月以上 5 年以下有期徒刑。
